臺灣桃園地方法院刑事判決
111年度原金訴字第46號
公  訴  人  臺灣桃園地方檢察署檢察官
被      告  吳立渝


選任辯護人  鄭廷萱律師
上列被告因違反洗錢防制法等案件，經檢察官提起公訴（110年
度偵字第28401號），本院判決如下：
    主  文
吳立渝無罪。
    理  由
一、公訴意旨略以：被告吳立渝依其社會生活之通常經驗與智識
    思慮，雖可預見將其所有金融帳戶之金融卡及密碼提供非屬
    親故或互不相識之人使用，有遭他人利用作為財產犯罪所得
    財物匯入及提領工具之可能，並藉此達到掩飾詐欺犯罪所得
    去向之目的，使犯罪查緝更形困難，進而對該詐欺取財正犯
    所實行之詐欺取財及掩飾該詐欺犯罪所得去向之洗錢罪正犯
    行施以一定助力，仍基於縱令他人以其所申辦之金融帳戶實
    行詐欺取財犯行、掩飾詐欺犯罪所得去向，亦均不違其本意
    之幫助犯意，於民國110年3月25日2時29分前某時，在中華
    民國境內不詳地點，將其申辦之渣打國際商業銀行帳號0000
    0000000000號（下稱渣打銀行帳戶）之提款卡及密碼提供予
    真實姓名、年籍均不詳之詐欺集團成年成員使用，以此方式
    提供上開帳戶予該詐欺集團使用而幫助其等遂行詐欺取財及
    洗錢之犯罪行為。嗣該不詳詐騙集團成員取得之上開渣打銀
    行帳戶資料後，共同意圖為自己不法之所有，基於詐欺取財及
    洗錢之犯意聯絡，以在網路刊登不實之LEO APP百家樂網站
    吸引不特定玩家前去下載把玩，再要求玩家將款項匯至指定
    帳戶以購買遊戲點數，並於玩家把玩遊戲期間無故消失或中
    斷網路視頻連線導致玩家輸錢之方式，詐取玩家之財物，致
    告訴人蘇明晨陷於錯誤，並於如附表所示轉帳時間，轉帳如
    附表所示金額至上開渣打銀行帳戶內，旋遭提領。因認被告
    涉犯刑法第30條第1項前段、第339條第1項之幫助詐欺取財
    罪及刑法第30條第1項前段、洗錢防制法第14條第1項之幫助
    一般洗錢罪嫌。
二、按犯罪事實之認定，係據以確定具體的刑罰權之基礎，自須
    經嚴格之證明，故其所憑之證據不僅應具有證據能力，且須
    經合法之調查程序，否則即不得作為有罪認定之依據。倘法
    院審理之結果，認為不能證明被告犯罪，而為無罪之諭知，
    即無刑事訴訟法第154條第2項所謂「應依證據認定」之犯罪
    事實之存在。因此，刑事訴訟法第308條前段規定，無罪之
    判決書只須記載主文及理由，而其理由之論敘，僅須與卷存
    證據資料相符，且與經驗法則、論理法則無違即可，所使用
    之證據亦不以具有證據能力者為限，即使不具證據能力之傳
    聞證據，亦非不得資為彈劾證據使用。故無罪之判決書，就
    傳聞證據是否例外具有證據能力，本無須於理由內論敘說明
    （最高法院100年度台上字第2980號判決參照）。本件被告
    既經本院認定犯罪不能證明（詳下述），揆諸上開說明，本
    判決即不再論述所援引證據之證據能力，合先敘明。
三、次按犯罪事實應依證據認定之，無證據不得認定犯罪事實；
    不能證明被告犯罪或其行為不罰者，應諭知無罪之判決，刑
    事訴訟法第154條第2項、第301條第1項分別定有明文。次按
    認定不利於被告之事實，須依積極證據，苟積極證據不足為
    不利於被告事實之認定時，即應為有利被告之認定，更不必
    有何有利之證據（最高法院30年上字第816號判例意旨參照
    ）。又事實之認定，應憑證據，如未能發現相當證據，或證
    據不足以證明，自不能以推測或擬制之方法，為裁判基礎；
    認定犯罪事實，所憑之證據，雖不以直接證據為限，間接證
    據亦包括在內，然無論直接或間接證據，其為訴訟上之證明
    ，須於通常一般之人均不致於有所懷疑，而得確信其為真實
    之程度者，始得據之為有罪之認定，倘其證明尚未達到此一
    程度，而有合理性懷疑之存在時，即無從為有罪之認定（最
    高法院40年台上字第86號、76年台上字第4986號判例意旨參
    照）。而現行刑事訴訟法並無禁止被害人於公訴程序為證人
    之規定，自應認被害人在公訴程序中具有證人適格，然被害
    人與一般證人不同，其與被告處於絕對相反之立場，其陳述
    之目的，在使被告受刑事訴追處罰，內容未必完全真實，證
    明力自較一般證人之陳述薄弱。故被害人縱立於證人地位而
    為指證及陳述，且其指證、陳述無瑕疵可指，仍不得作為有
    罪判決之唯一依據，應調查其他證據以察其是否與事實相符
    ，亦即仍須有補強證據以擔保其指證、陳述之真實性，始得
    採為斷罪之依據（最高法院94年度台上字第3326號判決意旨
    參照）。
四、公訴意旨認被告涉有上開罪嫌，無非係以被告於偵查中之供
    述、證人即告訴人於警詢之證述、告訴人提出之轉帳交易明
    細、被告之渣打銀行帳戶開戶資料及交易明細1份等為其主
    要依據。
五、訊據被告堅決否認有何犯行，辯稱：我將我的渣打銀行帳戶
    之金融卡及密碼借給一位網友「偉琪」，因為她說她在做網
    購，資金流量較大，需要帳戶作資金運用，如果網購有利潤
    會分紅給我等語。經查：
　㈠被告於110年3月25日2時29分前某時，在中華民國境內不詳地
    點，將其渣打銀行帳戶之提款卡及密碼提供予真實姓名、年
    籍均不詳之「偉琪」使用，嗣告訴人利用網路連線至LEO AP
    P百家樂網站把玩百家樂，告訴人於附表所示之轉帳時間，
    轉帳如附表所示金額至被告之渣打銀行帳戶以購買遊戲點數
    等情，業據被告於偵查及本院準備程序供陳承不諱（見偵卷
    第119至121頁，本院審原金訴字卷第45至53頁），及告訴人
    於警詢時證述明確（見偵卷第41至43頁），並有告訴人提出
    之轉帳交易明細、被告之渣打銀行帳戶開戶資料及交易明細
    1份（見偵卷第79至95頁、第101至103頁）在卷可稽，此部
    分之事實，固堪認定。
　㈡惟本案正犯是否構成詐欺取財罪，並持被告之渣打銀行帳戶
    作為收取詐欺所得之用，尚有疑問，茲說明如下：
　⒈告訴人於警詢中證稱：我自行於網路上看到LEO APP便下載，
    於110年3月25日至4月1日玩賭博百家樂，陸續綁定自己的8
    個帳戶，將自己戶頭裡的現金以網路銀行或ATM轉帳到對方
    指定的帳戶，對方就會給相對應的點數（新臺幣【下同】1
    元換1點）到我的帳號供我下注，因為遊戲期間，遊戲視頻
    網路連線時常會消失或整個斷線，最後即顯示輸錢，期間我
    共輸了1,778,625元，我認為有詐賭嫌疑等語（見偵卷第41
    至43頁）；於本院審理時證稱：我之前在大陸擔任總經理特
    助，因為疫情回臺灣，因為疫情很慌，想要找機會賺錢，登
    入賭博網站想要以此方式賺錢，沒想到根本沒有贏錢，中途
    有視訊斷線、畫面消失，所以我才認為我被騙；我以手機下
    載LEO APP並註冊帳戶後就可以玩，一開始玩有贏錢，但我
    沒有把贏的錢提出來；從一開始到最後都有不定時斷線的情
    況，一天會出現好幾次，有時候突然斷線，就顯示我輸錢的
    結果；我當時沒有工作，陷進去了，想說這是一個賺錢機會
    ，沒想到越陷越深；LEO APP平台有按鍵可以提款，但我從
    未提領過，後來輸光了，也沒有提領；我於LEO APP百家樂
    網站玩百家樂時有真人視訊，是女性荷官，看到感覺是現場
    ，但沒有對話，依照畫面指示要下哪一邊，有莊家和閒家，
    最少100元，最多可以下注10萬元，倒數幾秒後會發牌給莊
    家和閒家，我押注莊家或閒家，點數大的就贏；只有荷官發
    牌的人是真的，會講話，牌發出來是電腦動畫，會顯示莊家
    跟閒家幾點；過程中看不到其他賭客等語（見本院原金訴字
    卷第92至109頁），可知告訴人就上開LEO APP百家樂網站註
    冊會員身分後，以其帳戶轉帳至該賭博網站指定帳戶之方式
    儲值點數、下注，並就其會員帳戶內款項之進出具有支配權
    限，與一般線上賭博無異。又被告於本院審理時提出LEO AP
    P百家樂網站之手機操作畫面，其中「KU真人細項」頁面顯
    示，告訴人先於110年3月22日即在該賭博網站下注，當日結
    算尚有贏錢21,669元，嗣告訴人於同年3月25日至4月1日賭
    博下注，每日結算始均為輸錢等情，有上開手機操作畫面存
    卷為憑（見本院原金訴字卷第151至163頁），本院以上開手
    機操作畫面質之告訴人，其證稱：中間過程有贏有輸，贏錢
    輸錢都算在投資額，但最後的結果就是當天加總都是負的，
    3月22日當天也有斷訊，但當日金額不大，最後還是賺錢的
    ，我也沒有提出來過，3月25日以後就開始輸錢等語（見本
    院原金訴字卷第108至109頁）。從而，依告訴人所述，自其
    登入LEO APP百家樂網站賭博之初（即110年3月22日）即有
    視訊斷訊之情況，但告訴人當日仍有贏錢，故並非一發生斷
    訊，必發生告訴人輸錢之結果，況且告訴人指稱斷線後即輸
    錢之情狀，僅有其單一指訴，未有其他積極證據補強，則告
    訴人究係參與線上賭博或遭他人施用詐術，陷於錯誤匯款，
    而為詐欺犯罪的被害人，誠容有疑問。
　⒉觀諸卷內被告之渣打銀行帳戶交易明細（見偵卷第101至103
    頁），被告之渣打銀行帳戶於110年3月19日起至110年4月3
    日止，金錢存入、轉帳頻繁，存入次數略高於提領轉出次數
    ，多係相同或不同帳號多次匯入數百元至數萬元之款項，復
    提領或轉帳至其他金融帳戶，於告訴人匯款之110年3月25日
    末，該帳戶存款仍有7,595元，於110年3月26日末仍有5,942
    元，該帳戶餘額未曾有轉帳或提領至零元或數十元之紀錄，
    且未曾被列為警示帳戶，此等交易模式與實務上詐騙集團常
    見以多人分工之方式，由部分成員向被害人實施詐術，令被
    害人因誤信受騙，依指定方式交付財物，且為免被害人及時
    察覺致無法取得詐騙款項，於確認被害人已完成特定行為後
    ，迅速指派其他成員提領或轉帳全部詐騙贓款之犯罪態樣迥
    異。另告訴人於警詢指稱其在LEO APP百家樂網站賭博時，
    除依指示轉帳至被告之渣打銀行帳戶外，另轉帳至第一商業
    銀行帳號000-000000000000號帳戶、華南銀行帳號000-0000
    00000000號帳戶、彰化銀行帳號000-00000000000000號帳戶
    、臺中商業銀行帳號000-00000000000號帳戶、國泰世華商
    業銀行帳號000-000000000000號帳戶、第一商業銀行帳號00
    0-00000000000號帳戶、玉山商業銀行帳號000-00000000000
    00號帳戶、華南商業銀行帳號000-000000000000號帳戶、玉
    山商業銀行帳號000-0000000000000號帳戶、臺灣中小企業
    銀行帳號000-000000000000號帳戶、第一商業銀行帳號000-
    0000000000號帳戶，惟被告之渣打銀行帳戶及上開帳戶除本
    案告訴人外，未有其他被害人報案遭詐騙等情，有內政部警
    政署刑事警察局111年9月29日刑防字第1117008918號函暨所
    附內政部警政署反詐騙諮詢專線紀錄表、帳戶個資檢視、案
    件查詢紀錄維護在卷可稽（見本院原金訴字卷第43至74頁）
    ，是以若被告之渣打銀行帳戶及前揭所列帳戶確有作為收取
    詐欺犯罪所得之用，以上開交易往來頻繁、匯入筆數眾多，
    匯入金額有達數萬元之情形而言，竟除告訴人外全無任何其
    他被害人報案表示遭受詐騙，實與常情有違。
　⒊綜上，本案缺乏其他積極證據支持告訴人之指訴，被告之渣
    打銀行帳戶不無遭他人作為賭博網站賭資進出使用之可能，
    正犯是否構成詐欺取財罪尚屬有疑。
　㈢按幫助犯依從屬性原則，係依附於正犯之不法行為而成立犯
    罪。本案依卷內事證，既無從認定收取被告之渣打銀行帳戶
    之人確有詐欺取財犯行，則被告提供其帳戶之行為客觀上即
    無可從屬而論以該罪之幫助犯，遑論被告主觀上有何幫助詐
    欺取財之直接或間接故意可言，自不得以幫助詐欺取財罪相
    繩。
　㈣另按洗錢防制法第2條規定：「本法所稱洗錢，指下列行為：
    一、意圖掩飾或隱匿特定犯罪所得來源，或使他人逃避刑事
    追訴，而移轉或變更特定犯罪所得。二、掩飾或隱匿特定犯
    罪所得之本質、來源、去向、所在、所有權、處分權或其他
    權益者。三、收受、持有或使用他人之特定犯罪所得」，所
    謂「特定犯罪」係指同法第3條列舉之13款犯罪。而刑法第3
    39條之罪，雖為洗錢防制法第3條第2款所列之「特定犯罪」
    ，惟本案無法證明正犯犯詐欺取財罪，業經本院敘明如前，
    則本案之「特定犯罪」既無法證明，自無從遽認正犯有何一
    般洗錢犯行。依幫助犯之從屬性原則，被告之行為亦無論以
    幫助一般洗錢罪之餘地。
　㈤再按刑事訴訟之目的，在於確定國家具體刑罰權之有無及其
    範圍，其範圍端以檢察官或自訴人起訴之犯罪事實為斷，而
    刑事訴訟之審判，採不告不理原則，法院不得對未經起訴之
    事實予以審判，刑事訴訟法第300條之規定，應限於不妨害
    基本社會事實同一性，且無礙被告訴訟防禦權之前提下，法
    院始得依職權認定事實、適用法律，變更檢察官所引起訴法
    條審判之。刑法第339條之詐欺取財罪係規範於詐欺背信及
    重利罪章，保護法益為個人財產法益，而刑法第268條之罪
    係規範於賭博罪章，並以維護社會公序良俗之社會法益為宗
    旨，二者無論犯罪類型、犯罪性質、行為人之主觀犯意及客
    觀構成要件行為、法益侵害結果均大相逕庭，本案起訴書之
    犯罪事實已明確記載被告係出於主觀上幫助詐欺犯意而提供
    帳戶、正犯實行詐欺取財之構成要件行為，致告訴人陷於錯
    誤匯款等情節，依前所述，無法與違反刑法第268條規定之
    犯罪事實等同視之。故難認二者具有基本社會事實同一性，
    不得依上開規定變更起訴法條後予以審判，附此敘明。
六、綜上所述，依檢察官所舉之各項證據，客觀上尚未達到使通
    常一般之人均不致於有所懷疑之心證程度，而得以確信被告
    有公訴意旨所指幫助詐欺取財、幫助一般洗錢之犯行，揆諸
    首揭法律規定及裁判意旨，自應為被告無罪之諭知。
據上論斷，應依刑事訴訟法第301條第1項，判決如主文。
本案經檢察官凌于琇提起公訴，檢察官吳佳美到庭執行職務。
中　　華　　民　　國　　111 　年　　12　　月　　6 　　日
            刑事第十四庭  審判長  法　官　    江德民
　　　　　　　　　                法  官      吳天明
　　　　　　　　　                法  官      劉得為
以上正本證明與原本無異。
如不服本判決應於收受判決後20日內向本院提出上訴書狀，並應
敘述具體理由。其未敘述上訴理由者，應於上訴期間屆滿後20日
內向本院補提理由書(均須按他造當事人之人數附繕本)「切勿逕
送上級法院」。 
    　　　　　　　　　　　　　　　書記官　　　林思妤　
中　　華　　民　　國　　111 　年　　12　　月　　6 　　日
附表：
編號 轉帳時間 轉帳金額（新臺幣） 1 110年3月25日2時29分許 1萬5,000元 2 110年3月25日2時48分許 2萬5,000元 3 110年3月25日3時3分許 4萬元 4 110年3月25日3時41分許 5萬元 5 110年3月25日4時16分許 2萬3,000元 6 110年3月25日4時30分許 5萬元 7 110年3月25日4時53許（起訴書原記載12時許，應予更正） 4萬7,000元 8 110年3月25日4時56分許 （起訴書原記載12時1分許，應予更正） 5萬元 9 110年3月25日5時16分許 2萬元